【裁判字號】    92,上訴,2539
【裁判日期】    921203
【裁判案由】    毒品危害防制條例
【裁判全文】
臺灣高等法院刑事判決                          九十二年度上訴字第二五三九號
    上  訴  人  臺灣臺北地方法院檢察署檢察官
    被      告  乙○○
    指定辯護人  本院公設辯護人甲○○
右上訴人因被告毒品危害防制條例案件，不服臺灣臺北地方法院九十一年度訴緝字第
八九號，中華民國九十二年六月六日第一審判決（起訴案號：臺灣臺北地方法院檢察
署九十年度偵字第一一七二一號）提起上訴，本院判決如左：
    主  文
上訴駁回。
    理  由
一、公訴意旨略以：被告乙○○明知第二級毒品安非他命不得持有、販賣，竟因陳燕
    樺之夫柏緒鼎積欠乙○○債務，乃乙○○請託陳燕樺代為尋覓安非他命買主。陳
    燕樺遂於民國（下同）八十八年八月二十日在其位於臺北市○○區○○路十九號
    三樓之一住處，基於幫助乙○○販賣安非他命之犯意，居間介紹綽號「阿如」之
    王德發向乙○○購買安非他命。乙○○則基於意圖營利之概括犯意，自斯時起至
    同年九月二日止，先後在上址、臺北市青年公園廁所、臺北市○○區○○街、萬
    大路口等處，連續以高於販入價格即以新臺幣（下同）二千元之價格販賣安非他
    命一小包（重量不詳）予王德發圖利，計四次，乙○○為酬謝陳燕樺乃提供安非
    他命一小包供其施用，在此期間乙○○並連續販賣安非他命予陳燕樺、柏緒鼎（
    次數、重量均不詳）。嗣陳燕樺在有偵查犯罪職權之機關尚不知何人犯罪前，於
    八十八年九月五日持上開留有安非他命殘渣（量微無法秤重）之塑膠袋一只，主
    動向臺北市政府警察局萬華分局莒光派出所員警陳述其幫助販賣毒品之經過，始
    知上情，因認被告涉有毒品危害防制條例第四條第二項之販賣第二級毒品罪嫌及
    同法第八條第二項之轉讓第二級毒品安非他命罪嫌云云。
二、本案公訴人認被告涉有上開犯嫌，係以證人陳燕樺於警訊、偵查及臺灣臺北地方
    法院八十九年度訴字第九九一號案（被告陳燕樺、案由毒品危害防制條例，下稱
    另案）供承屬實，及證人王德發、柏緒鼎（陳燕樺之夫）於另案結證無訛，而證
    人陳燕樺於另案自首時所提出之塑膠袋一只，確有安非他命殘留等情，經臺灣臺
    北地方法院於審理另案時送法務部調查局鑑定屬實，有該局八十九年九月二十八
    日陸(一)字第八九０六九六九四號檢驗通知書一紙附於臺灣臺北地方法院八十九
    年訴字第九九一號刑事卷可稽，又安非他命屬違禁物品，非但物稀價昂且政府懸
    為禁令查緝甚嚴，取得不易，苟無利可圖，豈有甘冒嚴刑峻罰之危儉，平價出售
    或無償轉讓安非他命與其非親非故之王德發之理，此乃眾所周知之事，且由被告
    要求陳燕樺代為尋覓買主乙情觀之益明，故被告有從中賺取買賣差價牟利之營利
    意圖，顯係以高於販入價格出售之事實，為其論據。被告乙○○雖於本院準備、
    審判期日，經合法傳喚，無正當之理由不到庭，惟據其於警、偵訊及原審審理時
    之供述，則堅決否認有販賣或轉讓毒品之犯行，辯稱：伊沒有販賣安非他命予王
    德發、陳燕樺及柏緒鼎，也沒有轉讓安非他命予陳燕樺，伊與柏緒鼎有金錢糾紛
    ，是柏緒鼎和陳燕樺誣賴伊等語。
三、經查：
    (一)證人陳燕樺於八十八年九月五日向台北市政府警察局萬華分局莒光路派出所自
      首時陳稱：「因為我有一位朋友乙○○一直要我持續幫他介紹朋友向他購買安
      非他命，然後才無償提供安非他命供我吸食」、「我從八十八年八月二十日迄
      八十八年九月二日曾媒介乙位綽號『阿如』（按即王德發）的朋友向乙○○購
      買四次，．．．然後乙○○就提供乙小包免費供我吸食作為代償」（見另案偵
      卷第十一頁反面），於另案偵查中復為相同之陳述（見前揭偵卷八十八年九月
      十六日訊問筆錄），於另案原審通緝到案後陳稱：「（法官問：對檢察官起訴
      之犯罪事實有無意見？）實在，沒意見，是蕭（按即乙○○）要我找買主，我
      知道他賣安非他命，從八十八年八月二十日至九月二日，我介紹『阿如』向他
      買，『阿如』真名是王德發，住萬華分局對面，約二、三十歲，透過我先生柏
      緒鼎認識，我不知道他們（按指乙○○及王德發）交易過幾次」、「我先生欠
      他（按指乙○○）一萬元，若我幫他介紹可以從中扣錢」、「（法官問：妳是
      否自首？）是，因我不想再幫他找買主，我不是故意陷害他」（見另案八十九
      年十月十九日訊問筆錄）等語，惟於另案八十九年五月三十一日偵訊時改稱：
      「我只是介紹他們二人認識，他們怎麼買賣我不清楚」，又於另案八十九年十
      一月二十九日台灣台北地方法院調查時改稱：「我沒有介紹王德發向乙○○買
      毒品，．．．乙○○沒有要我找買主，他只是問我有無認識朋友施用安非他命
      ，我說沒有，在警訊陳述不實在，因為當時我有喝酒」等語，於本案原審調查
      時結證稱：「我去備案是因為乙○○有一段很長時間叫我還那張借據的錢，．
      ．．真的沒有警訊筆錄所記載的事情，有沒有這樣講我不確定，當天我是喝酒
      備案的（見九十年度訴字第九九五號卷第六十七頁）」等語，則其對於介紹王
      德發向被告購買安非他命之所述，前後並不一致。
    (二)又證人王德發於八十九年十一月二十九日另案台灣台北地方法院調查時結證稱
      ：伊先認識柏緒鼎再認識陳燕樺，在柏家認識被告，去年底（指八十八年）的
      事情，伊聽說柏被關，伊找陳燕樺了解，去時遇到被告在他家，陳女向伊介紹
      被告，被告在陳家中當場問伊要不要安非他命，伊問被告價錢，伊當場買一包
      二千元，又向被告買三次，每次都二千元，在青年公園公廁買，最後一次在雙
      和街、萬大路買等語，於本案原審調查時則結證稱：伊與被告買過二、三次，
      一次二、三千元，有一次在陳燕樺的家裡，其他都在路邊，（檢察官詰問證人
      ：路邊是指何？）靠近青年公園附近，（檢察官詰問證人：有無在青年公園廁
      所內交易？）好像有一次，（檢察官詰問證人：有無在雙和街與萬大路口附近
      ？）有一次，第一次在陳燕樺家裡，正確時間伊不記得，最後一次是八十九年
      一月底二月初，每次時間大約隔二個星期，正確日期不記得等語，雖於檢察官
      覆主詰問時，改稱購買時間是在八十八年八、九月間等語（見九十年度訴字第
      九九五號卷第四十一頁至第四十四頁），其前後之證詞並不一致，雖證人之記
      憶或因距事發時間久遠而有記憶不清之情事，惟其所為之陳述又與陳燕樺於八
      十八年九月五日自首時所為之陳述，即「八十八年八月二十日到八十八年九月
      二日曾介紹一位阿如（即王德發）的朋友向被告買四次，前三次每次一千元、
      第四次阿如一次買五千元」，其中關於次數、時間、價格等並不相符，且頗有
      差異。
    (三)又證人王德發於另案及本案原審調查時均陳稱：八十八年底，伊聽說柏緒鼎被
      關，所以伊去找陳燕樺了解，去時遇到乙○○在他家，陳燕樺向伊介紹乙○○
      ．．．，當場買一包安非他命等語（見另案八十九年十一月二十九日訊問筆錄
      、九十年度訴字第九九五號卷第四十一頁、第四十三頁），又據陳燕樺之前揭
      指述，乙○○與王德發第一次見面交易之日期為八十八年八月二十日，惟柏緒
      鼎係於八十八年八月二十四日始羈押於臺灣臺北看守所乙節，有該所九十二年
      二月十三日北所戒字第０九二０００一０九三號函及臺灣臺北地方法院法務部
      在監
      之陳述，經互核結果，並非無瑕疵可指。
    (四)再關於陳燕樺自首之動機，陳燕樺於八十八年九月五日警詢中自首稱：因為被
      告一直要伊持續幫他介紹安非他命買主，才無償提供給伊吸食，伊因有一十月
      大女嬰，故一直想脫離這個環境，但被告每日均會呼叫伊，並強迫伊趕快找買
      主購買安非他命，伊若不從又怕被告會危害伊家人，所以才自首並指認被告販
      賣安非他命等語，又於本案原審調查時改結證稱：伊去備案是因為被告有一段
      很長時間叫伊還那張借據的錢，且當天他們二人在伊家交易等語（見九十年度
      訴字第九九五號卷第六十七頁），在同次庭期又改稱：當時有一部分原因是伊
      先生（指柏緒鼎）被關，伊有想過也進去被關，還有一部分原因是被告與王德
      發在伊家交易等語（見九十年度訴字第九九五號卷第六十八頁），其前後所述
      不一，則其指證被告販賣安非他命予王德發等情，益難遽行採認。
    (五)又被告被訴販賣安非他命予柏緒鼎部分，證人柏緒鼎於本案原審調查時結證稱
      ：「伊有向被告買安非他命，時間是八十八年年初就開始買，伊是八十八年八
      月二十三日入所勒戒，伊買過好幾次，交易地方有臺北市○○街六福電動玩具
      場及乙○○家國光國宅、板橋中英醫院、伊家西園路，每次買二千、三千不等
      ，伊都是打電話給他，他問說伊在那裡他就送過來等語（見九十年度訴字第九
      九五號卷第七十二頁）」、「買的時間是八十八年初到八十八年八月下旬，最
      後一次是進去勒戒前三天到一個星期左右，開始買的時間大概是八十八年二、
      三月和被告買的」等語（見九十一年訴緝字第八九號卷一第七十三頁、第七十
      四頁），經原審再向證人柏緒鼎確認購買日期，柏緒鼎堅稱是於八十八年初至
      八十八年八月間（同上審卷一第七十五頁），然被告自八十七年二月十日起至
      八十八年六月十四日止，在臺北監獄執行等情，有臺灣臺北地方法院法務部在
      監
      鼎則改稱：伊也不知道，這個伊真的不知道，他們兩個或許很像，因為乙○○
      跟蕭日松是雙胞胎，賣給伊的人可能是蕭日松等語（同上審卷一第七十五頁）
      ，是柏緒鼎之證詞並不可採信，即無得據之認定被告販賣安非他命予柏緒鼎之
      事實。
    (六)至被告被訴販賣安非他命予陳燕樺部分，陳燕樺於八十八年九月五日自首時陳
      稱：伊並未向被告購買過安非他命等語，惟於另案台灣台北地方法院調查時改
      結證稱：伊曾向被告買過安非他命等語（見另案八十九年十一月二十九日訊問
      筆錄），則陳燕樺曾否向被告購買安非他命，顯有迥異之陳述。另關於購買之
      時間、地點、數量等細節，陳燕樺於本案原審調查時結證稱：「．．．地點在
      伊家樓下，只有一次，金額一千元，數量是一小包」、「買的時間好像是七、
      八月」等語（見九十年度訴字第九九五號卷第六十五頁、第六十九頁），此又
      與其夫柏緒鼎所稱：在伊不在監所期間，都是伊買來用的，伊不會讓陳（燕樺
      ）去買的等語（同上審卷第七十五頁）不符，是亦難據陳燕樺前揭前後迥異之
      指述，推認被告有販賣安非他命予陳燕樺之情事。
    (七)另被告辯稱：陳燕樺及其夫柏緒鼎二人，於八十八年七月二十五日至伊臺北市
      ○○路○段四九八巷國光國宅十三棟十二樓處，持二張客票向伊調現，伊轉交
      他人向銀行提示，始發現該二張支票已被發票人以失竊為由掛失止付，嗣該案
      經檢察官以柏緒鼎涉侵占罪偵查時，柏緒鼎要伊做偽證，伊不同意，所以陳燕
      樺指證伊販賣安非他命，顯係報復等語，經查，柏緒鼎交付號碼ＳＧ0000
      000、ＳＧ0000000之支票二張予被告，經被告委由他人提示，因發
      票人掛失止付，柏緒鼎因而涉嫌侵占等罪嫌，經臺灣臺北地方法院檢察署分案
      偵查中等情，有相關偵查卷宗（八十八年度偵字第二一七五五號、八十九年度
      偵緝字第六九一號、九十年度偵緝字第一五八號、九十一年度偵續字第四一二
      號、九十一年度偵續字第三八一號）影本附卷可佐，而被告因此偵查案件於八
      十八年八月二十六日至警局製作筆錄（見八十八年度偵字第二一七五五號卷第
      三頁），被告另於同年九月一日至陳燕樺住處，就前揭未兌現票據所表彰之債
      權，要求陳燕樺簽寫借據，內容載有前揭二張支票未兌現，柏緒鼎當時在監執
      行，而由陳燕樺代為清償等情，為被告及證人陳燕樺一致供承，並有借據一份
      附卷可佐（見九十一年訴緝字第八九號卷二第五十四頁、第五十五頁），參以
      柏緒鼎自八十八年八月二十四日入臺灣臺北看守所後，於同年九月二日寄發書
      信予陳燕樺等情，有臺灣臺北看守所九十二年二月十三日北所戒字第０九二０
      ００一０九三號函及函附之接見通信紀錄資料影本附卷可佐，復徵諸陳燕樺係
      於八十八年九月五日至台北市政府警察局萬華分局莒光路派出所自首等情，被
      告所辯雖無積極證據證明確為真實，惟亦非全無可採。
    (八)被告再陳稱：王德發曾經向伊借錢，在桂林路，八十九年間，正確日期伊不記
      得，錢是伊去跟錢莊借的，伊去借二萬元，扣掉利息全部借給他，扣掉利息，
      大約只有一萬五千元，他後來沒有還伊錢，伊跟朋友蘇俊龍去湊錢還給錢莊等
      語，而證人王德發雖否認曾向被告借款，惟於八十八年九月二十五日，被告之
      兄蕭日松任立據人，被告任擔保人，王德發任見證人，向張光宏經營之地下錢
      莊借款二萬元等情，為被告及證人王德發一致供承，並有借據一張附卷於臺灣
      臺北地方法院檢察署八十八年度偵字第二三０七二號（被告張光宏，案由重利
      ）卷第十九頁反面可稽，前揭借據固無從推知被告確將該二萬元轉借予王德發
      ，惟參諸王德發陳稱：這筆款項伊沒有還，但錢莊有意思要伊還等語（見九十
      一年訴緝字第八九號卷二第一四四頁、第一四六頁），則不論是被告所陳即伊
      向錢莊借錢予王德發，王德發不還等情為真，亦或係王德發所陳即伊任見證人
      而錢莊要伊還錢乙節屬實，均可認被告與王德發間，並非全無嫌隙存在。
    (九)另陳燕樺於八十八年九月五日自首時所提出之塑膠袋一只，其內確有安非他命
      殘留等情，此經送法務部調查局鑑定屬實，有該局八十九年九月二十八日陸
      (一)字第八九０六九六九四號檢驗通知書一紙附於臺灣臺北地方法院八十九年訴
      字第九九一號刑事卷可稽，惟陳燕樺有吸食安非他命之情，業據陳燕樺及其夫
      柏緒鼎一致供承，陳燕樺於自首前即八十七年十二月二十八日至八十八年一月
      十五日並經觀察勒戒等情，亦有臺灣臺北地方法院法務部在監
      可佐。而柏緒鼎於本案原審調查時結證稱：在伊入監前，都是伊去買安非他命
      ，伊不會讓伊太太去買等語（見九十年度訴字第九九五號卷第七十五頁），另
      陳燕樺雖陳稱：伊持以自首之安非他命殘渣袋係乙○○提供等語，惟於原審調
      查時則結證稱：伊跟警察備案是伊拿一千元和被告買的、被告沒有無償提供安
      非他命給伊等語（同上審卷第六十四頁、第六十六頁），則前述之安非他命殘
      渣袋是否確由被告提供予陳燕樺，實非無疑。自亦不得據此推認陳燕樺確曾居
      間介紹王德發向被告購買安非他命，被告因而無償提供而轉讓安非他命予陳燕
      樺之情事。
    (十)又公訴人命臺北市政府警察局派員於八十九年九月十三日下午一時十四分至被
      告住處即臺北市○○路○段四九八巷九號八樓搜索，並未搜扣得相關之證物等
      情，有該局八十九年九月十八日北市警萬分刑字第八九六三三八三二００號函
      及函附之搜索票及搜索扣押證明筆錄附卷可佐（見八十九年度他字第二七四０
      號卷第十二頁至第十四頁）。綜上各節，本案均查無積極證據足以證明被告確
      有販賣及轉讓安非他命之情事。
四、原審基於前開理由，認不能證明被告犯罪，而諭知被告無罪，經核並無違誤。檢
    察官上訴意旨疏未考量前開證人等陳述上之瑕疵，對原審證據取捨、說明之事項
    ，仍執前詞指摘原判決不當，為無理由，應予駁回。
五、被告乙○○經合法傳喚，無正當之理由不到庭，爰不待其陳述，逕行判決。
據上論斷，應依刑事訴訟法第三百六十八條、第三百七十一條，判決如主文。
本案經檢察官劉斐玲到庭執行職務。
中      華      民      國    九十二    年     十二     月      三      日
                              臺灣高等法院刑事第十五庭
                                  審判長法  官  房  阿  生
                                        法  官  蔡  光  治
                                        法  官  雷  元  結
右正本證明與原本無異。
如不服本判決，應於收受送達後十日內向本院提出上訴書狀，其未敘述上訴之理由者
並得於提起上訴後十日內向本院補提理由書（均須按他造當事人之人數附繕本）。
                                        書記官  黃  德  煌
中      華      民      國    九十二    年     十二     月      四      日


司法院資訊處製作；財團法人民間司法改革基金會備份。
